臺灣臺中地方法院刑事判決
111年度金訴字第98號
公  訴  人  臺灣臺中地方檢察署檢察官
被      告  謝坤遠


上列被告因詐欺等案件，經檢察官提起公訴（110年度偵字第280
27號），本院判決如下：
    主    文
己○○犯如附表編號1至2「宣告之罪刑」欄所示之罪，各處如附表
編號1至2「宣告之罪刑」欄所示之刑。應執行有期徒刑壹年貳月
。
    犯罪事實
一、己○○可預見少年乙○○（民國93年6月生，真實姓名年籍詳卷
    ，業經臺灣高雄少年及家事法院少年法庭判決其交付保護管
    束）、甲○○等人恐係詐欺集團成員，倘依乙○○指示領取及轉
    交包裹（俗稱收簿手），恐成為犯罪之一環而遂行詐欺取財
    犯行，使他人因此受騙致發生財產受損之結果，並得以隱匿
    該詐欺犯罪所得之去向，同時其亦可能因此即參與含其在內
    所組成3人以上、以實施詐術為手段、具持續性或牟利性之
    有結構性詐欺集團組織，竟仍基於縱使參與犯罪組織，發生
    他人因此受騙致財產受損、隱匿詐欺犯罪所得去向之結果亦
    不違背其本意之不確定故意，於110年6月10日前之某日，加
    入少年乙○○、甲○○、張文源(業經本院以110年度金訴字第64
    5號等案件判決在案)、真實姓名年籍不詳使用飛機通訊軟體
    暱稱「大發林」(下稱「大發林」)及真實姓名年籍不詳之人
    (無證據證明為未滿18歲之人)所組成之以實施詐術為手段、
    具持續性或牟利性之有結構性詐欺集團組織(下稱本案詐欺
    集團)，擔任取簿手之工作，而與少年乙○○、張文源及本案
    詐欺集團成年成員，共同意圖為自己不法之所有，基於三人
    以上共同詐欺取財及洗錢之犯意聯絡，先由該詐欺集團某不
    詳成員於臉書社團「北中南家庭代工」刊登誠徵家庭代工之
    詐騙訊息，致丙○○(經臺灣臺南地方法院少年法庭裁定不付
    審理)陷於錯誤與該集團成員聯繫後，於110年年6月7日14時
    39分許，依指示將所有之中國信託商業銀行帳號000-000000
    000000號（下稱中國信託銀行帳戶）金融卡及密碼以店到店
    方式寄至臺中市○區○○路0段000號之「統一超商東英門市」
    。己○○則依少年乙○○之指示，於110年6月10日7時31分許前
    往上開統一超商東英門市領取丙○○所寄上開包裹，回到臺中
    市○里區○○○路000號汽車旅館內交予乙○○，乙○○旋將上開包
    裹交予本案詐欺集團某上手成員，並於110年6月10日14時許
    ，依「大發林」之指示，前往臺中市烏日區中華路612巷旁
    停車場內花圃雜草處，拿取本案詐欺集團某成員放置之丙○○
    所申辦上開中國信託銀行帳戶之金融卡。嗣本案詐欺集團某
    成員取得丙○○所寄出之上開中國信託銀行帳戶資料後，連結
    網際網路登入臉書，盜用丁○○好友暱稱「賴宸宇」之帳號刊
    登販售IPHONE 12型號手機之不實訊息，致丁○○於110年6月1
    0日17時許瀏覽上開訊息後，以Line通訊軟體與暱稱「李沁
    嬣」之人取得聯繫，談妥以1萬6000元購買該IPHONE 12型號
    手機，而陷於錯誤，於110年6月10日18時2分許匯款1萬6000
    元至丙○○上開中國信託銀行帳戶內。乙○○再依「大發林」之
    指示持上開中國信託銀行之金融卡，於111年6月16日18時6
    分許、同日18時21分許，在臺中市○○區○○路000號之臺灣企
    業銀行、臺中市○○區○○路000號統一超商內，操作自動櫃員
    機提領2萬元、1萬6000元(少年乙○○所領款項其中1萬6000元
    為丁○○受騙匯入，其餘款項為黃淑慧受騙匯入，黃淑慧受詐
    騙部分未經起訴)。嗣因員警見乙○○於上揭統一超商提領現
    金行跡可疑，遂尾隨其後，於同日18時30分許，在其行經臺
    中市○○區○○路000巷0號某大樓前，擬將所領贓款交予該詐欺
    集團某收水成員時，遭員警實施盤查始而循線查獲上情。
二、案經丁○○告訴暨臺中市政府警察局烏日分局報告臺灣臺中地
    方檢察署檢察官偵查起訴。
    理    由
一、本案被告己○○所犯非死刑、無期徒刑、最輕本刑為3年以上
    有期徒刑之罪，或高等法院管轄第一審之案件，被告林哲瀚
    於準備程序中，就前揭被訴事實均為有罪之陳述，經受命法
    官告以簡式審判程序之旨，並聽取被告與公訴人之意見後，
    本院認無不得或不宜改依簡式審判程序進行之處，爰依刑事
    訴訟法第273條之1第1項、第284條之1規定，經合議庭評議
    後，裁定本件由受命法官獨任進行簡式審判程序。是本案之
    證據調查，依刑事訴訟法第273條之2規定，不受同法第159
    條第1項、第161條之2、第161條之3、第163條之1及第164條
    至第170條規定之限制，合先敘明。
二、認定犯罪事實根據之證據及理由： 
 (一)上開犯罪事實，業據被告己○○於本院審理時坦承不諱(見本
     院卷一第172至175頁)，復經證人即少年乙○○於警詢、偵訊
     、本院審理時及另案警詢時、證人即被害人丙○○於警詢時
     、證人即告訴人丁○○於警詢及準備程序中證述明確(見偵28
     027卷第35至44、55至57、65至67、95至99頁，本院卷一第
     36、69至70、155至169、249至257頁)，且有證人甲○○於本
     院審理時、另案警詢、偵訊及審理時(見本院卷一第146至1
     55、199至201、221至237、321至325、411至416、421至42
     7、507至509頁)、證人即甲○○之女友范齡心於另案警詢時
     、證人張文源於另案訊問及審理時之證述在卷可稽(見本院
     卷一第373至379、383至389、421至427、466至467、487至
     489、547至549頁)，並有臺中市政府警察局烏日分局中市
     警烏分偵字第1100043159號案件報告書、烏日派出所110年
     7月23日警員偵查報告（見偵28027卷第11至14、21至22頁
     ）、被告己○○於110年6月10日搭乘車牌號碼000-00號計程
     車至統一超商東英門市領取包裹之監視器錄影畫面截圖、
     路口監視器調閱資料、雲月汽車旅館住宿旅客名單及監視
     器錄影畫面截圖(見偵28027卷第45至47、51至53頁)、被害
     人丙○○之內政部警政署反詐騙諮詢專線紀錄表、中國信託
     銀行戶名丙○○帳號000000000000號之帳戶資料、存款交易
     明細、自動化交易LOG資料-財金交易及金融卡存摺印鑑之
     掛失、更換/補發查詢資料（見偵28027卷第59至64頁）、
     告訴人丁○○雲林縣警察局虎尾分局虎尾派出所受理各類案
     件紀錄表、受（處）理案件證明單、受理詐騙帳戶通報警
     示簡便格式表、內政部警政署反詐騙諮詢專線紀錄表、金
     融機構聯防機制通報單、告訴人丁○○提出之臺灣銀行自動
     櫃員機交易明細表、LINE對話紀錄截圖、「賴宸宇」臉書
     頁面截圖（見偵28027卷第69至81頁）、臺中市政府警察局
     烏日分局110年12月29日中市警烏分偵字第1100077862號函
     文及後附之烏日派出所110年12月28日警員職務報告、臺中
     市政府警察局烏日分局少年事件移送書、臺中市政府警察
     局烏日分局中市警烏分偵字第1100034020號案件報告書（
     見偵28027卷第109至123頁）、臺中市政府警察局烏日分局
     少年事件移送書、烏日派出所110年6月11日警員職務報告
     、受執行人為乙○○之臺中市政府警察局烏日分局搜索扣押
     筆錄、扣押物品目錄表(見本院卷一第49至54、69至73頁）
     、少年乙○○於110年6月10日18時15分至18時22分在臺中市○○區○○路000號統一便利超商提領贓款之監視器錄影畫面截
     圖、於110年6月10日18時6分在臺中市○○區○○路000號臺灣
     企業銀行提領款項之監視器錄影畫面截圖、現場查獲照片
     、自少年乙○○處扣得物品之照片（見本院卷一第75至87頁
     ）、少年乙○○所持用工作機（IPHONE7型號）之「大發林」
     之飛機通訊軟體頁面、少年乙○○所使用暱稱「小熊」之飛
     機通訊軟體頁面、飛機通訊軟體名稱為「攻擊2號」群組之
     對話內容截圖（見本院卷一第91至101頁）、現場查獲另案
     被告甲○○、張文源之照片、刑案現場相關位置圖、烏日派
     出所110年7月29日警員偵查報告、烏日派出所110年7月30
     日警員職務報告（見本院卷一第267至273、317、405、409
     至410頁）等附卷可參，足認被告己○○上開任意性之自白，
     核與事實相符，應可採信。
 (二)按共同正犯之成立，只須具有犯意之聯絡與行為之分擔，
     既不問犯罪動機起於何人，亦不必每一階段犯行，均經參
     與，且意思之聯絡不限於事前有協議，即僅於行為當時有
     共同犯意之聯絡者，亦屬之。其表示之方法，亦不以明示
     通謀為必要，即相互間有默示之合致，亦無不可。而共同
     實施犯罪行為之人，在合同意思範圍以內，各自分擔犯罪
     行為之一部，相互利用他人之行為，以達其犯罪目的者，
     即應對全部所發生之結果，共同負責，是共同正犯在犯意
     聯絡範圍內之行為，應同負全部責任（最高法院34年上字
     第862號、73年台上字第2364號、28年上字第3110號判例要
     旨參照）。又共同實施犯罪之人，在合同意思範圍以內，
     各自分擔犯罪行為之一部，相互利用他人之行為，以達其
     犯罪之目的者，即應對於全部所發生之結果，共同負責；
     共同正犯之意思聯絡，原不以數人間直接發生者為限，即
     有間接之聯絡者，亦包括在內。如甲分別邀約乙、丙犯罪
     ，雖乙、丙間彼此並無直接之聯絡，亦無礙於其為共同正
     犯之成立（最高法院28年上字第3110號、77年臺上字第213
     5號判例要旨參照）。現今犯罪集團參與人數眾多，分工亦
     甚縝密，為達詐欺取財之目的，復為隱匿日後犯罪所得，
     防止遭查緝，多區分為實施詐欺之人與提領詐欺所得之人
     ，二者均係詐騙集團組成所不可或缺之人，彼此分工，均
     屬犯罪集團之重要組成成員。查，被告己○○於本案負責領
     取及轉交人頭帳戶包裹，少年乙○○負責持人頭帳戶之金融
     卡領取贓款交予該詐欺集團某收水成員，且另有不詳之詐
     欺集團成員負責施用前揭詐術，顯見該詐欺集團內部有分
     工結構，組織縝密、分工精細，屬3人以上以實施詐術為手
     段所組成具有持續性及牟利性之有結構性組織，而為組織
     犯罪防制條例第2條第1項所稱之犯罪組織無疑。又本案詐
     欺集團內每個成員分工不同，然此均在該詐欺集團成員犯
     罪謀議之內，是被告己○○雖僅負責整個犯罪行為中之一部
     分，惟其與本案詐欺集團之其他詐欺成員間，顯係相互利
     用他人之行為，以達其犯罪目的，自應就其參與之犯行及
     本案詐欺集團所為，共同負責。復參以就被告己○○所知，
     本案詐欺集團成員及各階段犯罪行為之參與者至少有少年
     乙○○、甲○○、乙○○之上手成員(即張文源)等人，已達3人以
     上，而被告己○○既參與領取內含被害人丙○○所申辦上開中
     國信託銀行帳戶金融卡之包裹，則其與本案詐欺集團之其
     餘成員間具有意圖為自己不法所有之詐欺取財之犯意聯絡
     亦明。
 (三)洗錢防制法第15條之特殊洗錢罪，係在無法證明前置犯罪
     之特定不法所得，而未能依洗錢防制法第14條之一般洗錢
     罪論處時，始予適用。倘能證明人頭帳戶內之資金係前置
     之特定犯罪（如：詐欺、加重詐欺等犯罪）所得，即應逕
     以一般洗錢罪論處，自無適用特殊洗錢罪之餘地。另過去
     實務認為，行為人對犯特定犯罪所得之財物或利益作直接
     使用或消費之處分行為，或僅將自己犯罪所得財物交予其
     他共同正犯，祇屬犯罪後處分贓物之行為，非本條例所規
     範之洗錢行為，惟依新法規定，倘行為人意圖掩飾或隱匿
     特定犯罪所得來源，而將特定犯罪所得直接消費處分，甚
     或交予其他共同正犯予以隱匿，或由共同正犯以虛假交易
     外觀掩飾不法金流移動，即難認僅單純犯罪後處分贓物之
     行為，應仍構成新法第2條第1或2款之洗錢行為（最高法院
     108年度台上字第1744、3086號判決意旨參照）。查，被告
     己○○與本案詐欺集團不詳成員共計3人以上成員相互利用彼
     此之行為，由該詐欺集團某成員，先後向被害人丙○○、告
     訴人丁○○施用詐術，致使被害人丙○○陷於錯誤而交付具有
     財產價值之金融帳戶資料、告訴人丁○○受騙匯款至該帳戶
     內，均構成刑法第339條之4第1項第2款之加重詐欺取財罪
     ，法定刑為「1年以上7年以下有期徒刑」之罪，核屬洗錢
     防制法第3條第1款所規定之特定犯罪；本案詐欺集團不詳
     人員，使被害人丙○○寄出中國信託銀行帳戶之金融卡及密
     碼後，依其犯罪計畫，由被告己○○擔任之收簿手領取內含
     具財產性質之上開中國信託銀行帳戶資料之包裹後，轉交
     少年乙○○作為本案詐欺集團詐騙匯款之人頭帳戶使用，以
     及使告訴人丁○○受騙後將款項匯入該集團掌控之中國信託
     銀行帳戶，再由少年乙○○提領贓款，擬轉交本案詐欺集團
     某收水成員，乃著手以上開方式隱匿其等詐欺所得去向，
     所為已切斷詐欺犯罪所得與當初犯罪行為之關聯性，隱匿
     犯罪行為或犯罪所得不法來源或本質，使偵查機關無法藉
     由犯罪所得之流向追查犯罪者，揆諸前開說明，此部分(告
     訴人丁○○部分)所為核與洗錢防制法第14條第1項之一般洗
     錢罪要件相合。
 (四)公訴意旨就被告己○○所犯之三人以上共同犯詐欺取財罪，
     固認均尚有刑法第339條之4第1項第3款所定以網際網路對
     公眾散布而犯詐欺取財罪之情形，惟被告於本院準備供稱
     ：我不知道本案詐欺集團用什麼方式詐騙被害人，我不知
     道他們有在臉書上刊登廣告等語(見本院卷一第34頁)，參
     以被告己○○於上開三人以上共同犯詐欺取財犯行之角色分
     工，乃係分別負責領取含上開中國信託銀行帳戶之金融卡
     及密碼之包裹轉交予少年乙○○，並未對被害人丙○○、告訴
     人丁○○實施詐術，卷內復無其他事證可資認定被告己○○對
     本案詐欺集團某成員向被害人丙○○、告訴人丁○○行使詐術
     之方式及內容亦屬知情，是此部分即有「所犯重於所知，
     從其所知」法理之適用，應認被告己○○對於本案詐欺集團
     某成員向被害人丙○○、告訴人丁○○所實施之詐術手法及具
     體內容並無認識，故縱本案詐欺集團某成員係以網際網路
     對公眾散布之方式向被害人丙○○、告訴人丁○○行使詐術，
     仍無從論被告己○○以刑法第339條之4第1項第3款之以網際
     網路對公眾散布而犯詐欺取財罪，此部分公訴意旨尚有未
     洽。
 (五)綜上所述，本案事證明確，被告己○○上開參與犯罪組織、
     三人以上共同犯詐欺取財及一般洗錢罪，均堪認定，應予
     依法論科。
三、論罪科刑：
 (一)行為人不法取得他人財產之目的，即在支配、利用他人財
     產，如取得財產後之支配、利用行為，未明顯擴大原來損
     害且未造成新的法益侵害，其不法內涵已為先前不法取得
     他人財產所涵蓋，屬「與罰之後行為」，不另成立犯罪，
     以免過度評價。特定犯罪與洗錢犯罪侵害之法益不同，共
     同正犯間移轉贓款，如未涉及洗錢，僅係「共同正犯間單
     純分贓」或「共同正犯消費或享受犯罪所得」，即屬「與
     罰之後行為」，不另成立犯罪（最高法院110年度台上字第
     4724號判決意旨參照）。查，被告己○○固有領取被害人丙○○遭詐騙而寄送之包裹，惟其行為本質上係為取得詐得之物
     ，並轉交予少年乙○○，而遂行詐欺取財之目的，依上說明
     ，本案詐欺集團以所詐得之被害人丙○○申辦之中國信託銀
     行帳戶供作人頭帳戶使用，核屬消費或享受犯罪所得，屬
     「與罰之後行為」，不另成立一般洗錢罪，是被告己○○就
     領取含被害人丙○○所申辦中國信託銀行帳戶金融卡及密碼
     之包裹轉交少年乙○○部分，自難以洗錢防制法第14條第1項
     之一般洗錢罪相繩。
 (二)是核被告己○○所為：
　　1.就加入本案詐欺集團部分，係犯組織犯罪防制條例第3條
      第l項後段之參與犯罪組織罪。
　　2.就領取含被害人丙○○所申辦中國信託銀行帳戶之金融卡及
      密碼之包裹部分所為，係犯刑法第339條之4第1項第2款之
      3人以上共同犯詐欺取財罪。
　　3.就本案詐欺集團某成員詐騙告訴人丁○○匯款至上開中國信
      託銀行帳戶部分所為，係犯刑法第339條之4第1項第2款之
      3人以上共同犯詐欺取財罪、洗錢防制法第14條第1項之一
      般洗錢罪。
 (三)公訴意旨認被告己○○就上開犯行，尚涉犯刑法第339條之4
     第1項第3款所定以網際網路對公眾散布而犯詐欺取財罪等
     語，容有誤會，業如前述，然此僅屬加重條件之增減，不
     生變更起訴法條問題。公訴意旨另認被告己○○就本案詐欺
     集團某成員詐騙告訴人丁○○匯款至上開中國信託銀行帳戶
     內之事實部分，係構成洗錢防制法第15條第1項第2款之特
     別洗錢罪，亦有未洽，已如上述，本院復已當庭告知其涉
     犯洗錢防制法第14條第1項之罪名(見本院卷一第32、145頁
     )，已保障被告己○○之防禦權，爰依法變更起訴法條。
 (四)被告己○○就上開加重詐欺取財、一般洗錢犯行，與少年乙○○、張文源及本案詐欺集團其他成員間，具有相互利用之共
     同犯意，而各自分擔部分犯罪行為，均有犯意聯絡及行為
     分擔，應論以共同正犯。
 (五)刑罰責任之評價與法益之維護息息相關，倘對同一法益侵
     害為雙重之評價，即為過度評價；若對法益之侵害未予評
     價，則為評價不足，均為所禁。加重詐欺罪，係侵害個人
     財產法益之犯罪，其罪數之計算，核與參與犯罪組織罪之
     侵害社會法益有所不同。倘若行為人於參與犯罪組織之繼
     續中，先後為數次加重詐欺之行為，因行為人僅為一參與
     犯罪組織行為，侵害一社會法益，應僅就首次犯行論以參
     與犯罪組織罪及加重詐欺罪之想像競合犯，而其後之犯行
     ，為其參與組織之繼續行為，為避免重複評價，當無從將
     一參與犯罪組織行為割裂再另論一參與犯罪組織罪，而與
     其後所犯加重詐欺罪從一重論處之餘地（最高法院109年度
     台上字第1158號判決意旨參照）。準此，被告己○○就領取
     含被害人丙○○所申辦中國信託銀行帳戶之金融卡及密碼之
     包裹部分，係以一行為同時觸犯參與犯罪組織罪、三人以
     上共同犯詐欺取財罪；就本案詐欺集團某成員詐騙告訴人
     丁○○匯款至上開中國信託銀行帳戶所為，係以一行為同時
     觸犯三人以上共同詐欺取財罪及一般洗錢罪，均為想像競
     合犯，各應依刑法第55條規定，從一重之三人以上共同詐
     欺取財罪處斷。
 (六)刑法之加重詐欺取財罪係侵害個人財產法益之犯罪，其罪
     數計算，依一般社會通念，應以被害人數、被害次數之多
     寡，決定其犯罪之罪數（最高法院110年度台上字第2959號
     判決參照）。是被告己○○所犯上開2次三人以上共同犯詐欺
     取財罪，犯意各別，行為互殊，且侵害之法益不同，應予
     分論併罰。
 (七)按犯組織犯罪防制條例第3條之罪自首，並自動解散或脫離
     其所屬之犯罪組織者，減輕或免除其刑；偵查及審判中均
     自白者，減輕其刑，組織犯罪防制條例第8條第1項定有明
     文。又犯洗錢防制法第14條之一般洗錢罪、第15條之特殊
     洗錢罪，在偵查或審判中自白者，減輕其刑，洗錢防制法
     第16條第2項亦定有明文。查，被告己○○於本院審理時已就
     其於本案詐欺集團中負責收取人頭帳戶包裹，並交付予少
     年乙○○轉交本案詐欺集團某上手成員作為人頭帳戶使用等
     情坦認在卷，應認被告己○○於本院審理時已自白參與組織
     、一般洗錢之事實，就所犯參與組織、一般洗錢罪原應依
     上揭規定減輕其刑，惟被告己○○所犯參與組織罪、一般洗
     錢罪既屬想像競合犯之輕罪，已從一重之三人以上共同犯
     詐欺取財罪處斷，參照最高法院108年度台上字第4405號、
     第4408號判決意旨，雖無從再適用上開條項規定減刑，惟
     仍將於依刑法第57條量刑時，一併衡酌該部分減輕其刑事
     由。
 (八)再被告己○○為90年12月生，於本案行為時尚未滿20歲，非
     屬成年人，有被告之戶籍資料查詢結果1份（見本院卷一第
     13頁）在卷可參，是被告己○○與少年乙○○共同實施本案犯
     行時，既非成年人，自無庸依兒童及少年福利與權益保障
     法第112條第1項前段規定加重其刑，附此敘明。
 (九)爰以行為人之責任為基礎，審酌被告己○○年紀尚輕，不思
     依循正途獲取穩定經濟收入，竟參加詐欺集團擔任收取含
     人頭帳戶包裹之收簿手工作，價值觀念顯有偏差，且造成
     告訴人等之財產損失，所為實不足取。惟考量被告己○○終
     能坦承本案犯行，且已與被害人丙○○、告訴人丁○○達成和
     解，並已分別賠償1萬元、8000元予被害人丙○○、告訴人丁○○，有被害人丙○○、告訴人丁○○之陳述書、本院電話紀錄
     表3份在卷可參(見本院卷二第183至191頁)，兼衡被告己○○
     擔任取簿手，至前開便利超商領取內含上開中國信託銀行
     帳戶資料之包裹後，再將之轉交予少年乙○○之分工內容、
     告訴人及被害人所受財物損失多寡，再參以其犯罪動機、
     目的、手段，暨其於本院審理時自述高中肄業之教育程度
     、未婚、與父親、祖母、姑姑同住、現從事粗工、家中經
     濟狀況勉持（見本院卷二第149頁）等一切情狀，分別量處
     如附表編號1至2所示「宣告之罪刑」欄所示之刑，並衡酌
     被告己○○所犯各罪侵害法益之異同、對侵害法益之加重效
     應及時間、空間之密接程度、刑罰邊際效應隨刑期而遞減
     及行為人所生痛苦程度隨刑期而遞增、復歸社會之可能性
     ，而為整體評價後，定其應執行之刑如主文所示。
 (十)另被告己○○雖於本院審理時請求給予緩刑之宣告等語，然
     按受2年以下有期徒刑、拘役或罰金之宣告，而有下列情形
     之一，認以暫不執行為適當者，得宣告2年以上5年以下之
     緩刑，其期間自裁判確定之日起算：一、未曾因故意犯罪
     受有期徒刑以上刑之宣告者；二、前因故意犯罪受有期徒
     刑以上刑之宣告，執行完畢或赦免後，5年以內未曾因故意
     犯罪受有期徒刑以上刑之宣告者，刑法第74條第1項定有明
     文。復按刑法第七十四條所規定，得宣告緩刑者，以未曾
     受有期徒刑以上刑之宣告，或前受有期徒刑以上刑之宣告
     ，執行完畢或赦免後，五年以內未曾受有期徒刑以上刑之
     宣告，而現受二年以下有期徒刑、拘役或罰金之宣告，並
     認為以暫不執行為適當者為要件。又所謂受有期徒刑以上
     刑之宣告者，祇須受刑之宣告確定為已足，至於是否執行
     在所不問。因此前受有期徒刑之宣告，雖經同時諭知緩刑
     ，苟無同法第七十六條所規定刑之宣告失其效力之情形，
     仍不得於後案宣告緩刑（最高法院91年度台非字第283號判
     決參照）查，被告己○○於110年間，因妨害秩序等案件，經
     臺灣高雄地方法院以109年度審訴字第796號判決判處有期
     徒刑6月，經上訴後，臺灣高等法院高雄分院以110年度上
     訴字844號判決上訴駁回，緩刑2年確定，緩刑期間自110年
     12月28日至112年12月27日止等情，有高等法院被告前案紀
     錄表附卷可稽，是前開緩刑既尚未期滿，該刑之宣告尚未
     失其效力，被告己○○即屬已因故意犯罪受有期徒刑以上刑
     之宣告確定在案，且尚未執行完畢，自不符合刑法第74條
     第1項之緩刑要件，是本件尚無宣告緩刑之餘地，附此敘明
     。
四、按司法院大法官會議甫於110年12月10日做成釋字第812號解
    釋文：「106年4月19日修正公布之組織犯罪防制條例第3條
    第3項規定：『犯第1項之罪者，應於刑之執行前，令入勞動
    場所，強制工作，其期間為3年。』(嗣107年1月3日修正公布
    第3條，但本項並未修正)就受處分人之人身自由所為限制，
    違反憲法比例原則及憲法明顯區隔原則之要求，與憲法第8
    條保障人身自由之意旨不符，應自本解釋公布之日起失其效
    力。」準此，本案被告己○○所犯組織犯罪防制條例第3條第1
    項後段之參與犯罪組織罪，即無依同條第3項規定宣告刑前
    強制工作之餘地。　　　 
五、沒收部分
 (一)按犯罪所得，屬於犯罪行為人者，沒收之。但有特別規定
     者，依其規定；前二項之沒收，於全部或一部不能沒收或
     不宜執行沒收時，追徵其價額，刑法第38條之1第1項、第3
     項分別定有明文。又於2人以上共同實行犯罪之情形，固基
     於責任共同原則，共同正犯應就全部犯罪結果負其責任，
     然於集團性犯罪，其各成員有無不法所得，未必盡同，如
     因其組織分工，彼此間犯罪所得分配懸殊，而若分配較少
     甚或未受分配之人，仍應就全部犯罪所得負連帶沒收追繳
     之責，超過其個人所得之剝奪，無異代替其他參與者承擔
     刑罰，違反罪刑法定原則、個人責任原則以及罪責相當原
     則；故共同正犯犯罪所得之沒收或追徵，應就各人所分得
     之數為之。查，被告己○○於警詢時供稱：我沒有收到報酬
     等語(見28027偵卷第26頁)，是其就領取上開包裹並未領取
     報酬或好處，卷內亦無客觀證據證明其已實際獲取擔任取
     簿手之分工報酬，自無從宣告沒收。
 (二)又被告己○○所領取被害人丙○○所寄送上開中國信託帳戶金
     融卡，該物品具屬人性，被害人可隨時透過掛失、補發使
     原金融帳戶失其作用，上開中國信託銀行帳戶業遭警示，
     且被告己○○既已將所領上開包裹交付予少年乙○○，而轉交
     予本案詐欺集團上手成員作為人頭帳戶使用，被告己○○已
     未保有此犯罪所得，爰不予宣告沒收。　
 (三)至於被告己○○就其所犯加重詐欺取財犯行中有想像競合關
     係之洗錢防制法第14條第1項之一般洗錢既遂罪者，依洗錢
     防制法第18條第1項固規定：「犯第14條之罪，其所移轉、
     變更、掩飾、隱匿、收受、取得、持有、使用之財物或財
     產上利益，沒收之；犯第15條之罪，其所收受、持有、使
     用之財物或財產上利益，亦同。」此一規定採取義務沒收
     主義，只要合於前述規定，法院即應為相關沒收之諭知，
     然該洗錢行為之標的是否限於行為人所有者始得宣告沒收
     ，法無明文，實務上一向認為倘法條並未規定「不問屬於
     犯罪行為人與否均沒收」時，自仍以屬於被告所有者為限
     ，始應予沒收。暨參諸最高法院100年度台上字第5026號判
     決：「毒品危害防制條例第19條第1項關於沒收之規定，固
     採義務沒收主義，凡犯同條例第4條至第9條、第12條、第1
     3條或第14條第1項、第2項之罪者，其供犯罪所用或因犯罪
     所得之財物，均應諭知沒收。但該法條並未規定『不問屬於
     犯罪行為人與否』，均沒收之，自仍以屬於被告所有者為限
     ，始應予以沒收。」之意旨，本院認在洗錢防制法並未規
     定「不問屬於犯罪行為人與否」之情形下，自宜從有利於
     被告之認定。查，本案告訴人丁○○受詐騙匯入上開中國信
     託銀行帳戶之款項，由少年乙○○持該帳戶之金融卡進行提
     領，且於當日為警查獲乙節，有上揭烏日派出所職務報告
     、受執行人為乙○○之臺中市政府警察局烏日分局扣押物品
     目錄表、扣押物品照片(見本院卷一第53至54、69至73、83
     至87頁)等附卷可佐，亦無證據足認該筆贓款為被告己○○所
     有或在其實際掌控中，依法自無從對其宣告沒收，附此敘
     明。
據上論斷，應依刑事訴訟法第273條之1第1項、第299條第1項前
段、第300條，組織犯罪防制條例第3條第1項後段，洗錢防制法
第14條第1項，刑法第11條前段、第28條、第339條之4第1項第2
款、第55條、第51條第5款，刑法施行法第1條之1第1項，判決如
主文。　　 　　 
本案經檢察官鄭仙杏提起公訴，檢察官戊○○到庭執行職務。
中　　華　　民　　國　　111 　年　　11　　月　　30　　日
                  刑事第二庭    法  官  吳孟潔

以上正本證明與原本無異。
如不服本判決應於收受判決後20日內向本院提出上訴書狀，並應
敘述具體理由；其未敘述上訴理由者，應於上訴期間屆滿後20日
內向本院補提理由書（均須按他造當事人之人數附繕本）「切勿
逕送上級法院」。
                                書記官  林育蘋
中　　華　　民　　國　　111 　年　　11　　月　　30　　日
                                

附錄論罪科刑法條
組織犯罪條例第3條第1項
發起、主持、操縱或指揮犯罪組織者，處3年以上10年以下有期
徒刑，得併科新臺幣1億元以下罰金；參與者，處6月以上5年以
下有期徒刑，得併科新臺幣1千萬元以下罰金。但參與情節輕微
者，得減輕或免除其刑。
洗錢防制法第14條第1項
有第二條各款所列洗錢行為者，處7年以下有期徒刑，併科新臺
幣5百萬元以下罰金。
中華民國刑法第339條之4第1項
犯第339條詐欺罪而有下列情形之一者，處1年以上7年以下有期
徒刑，得併科1百萬元以下罰金：
一、冒用政府機關或公務員名義犯之。
二、三人以上共同犯之。
三、以廣播電視、電子通訊、網際網路或其他媒體等傳播工具，
    對公眾散布而犯之。
　　
附表：
編號 犯罪事實 宣告之罪刑 1 犯罪事實欄一前段部分 （即領取內含丙○○所申辦中國信託銀行帳戶金融卡及密碼之包裹部分） 己○○三人以上共同犯詐欺取財罪，處有期徒刑壹年。 2 犯罪事實欄一後段部分(即丁○○受詐騙匯款至上揭中國信託銀行帳戶內部分) 己○○三人以上共同犯詐欺取財罪，處有期徒刑壹年壹月。